臺灣板橋地方法院民事判決　九十年度訴字第二五九○號
　　原　　　告　　乙○○
　　複　代理人　　丁○○
　　被　　　告　　戊○○○
　　　　　　　　　癸○○
　　　　　　　　　己○○
　　　　　　　　　辛○○
　　　　　　　　　壬○○
　　　　　　　　　庚○○
　　被　　　告　　甲　○
右當事人間請求拆屋還地事件，本院判決如左：
    主      文
原告之訴及假執行之聲請均駁回。
訴訟費用由原告負擔。
    事實及理由
一、原告起訴主張坐落臺北縣三峽鎮○○段四七二、五二四地號土地為其所有，坐落
    系爭土地上門牌號碼臺北縣三峽鎮○○街一四八巷四號未經保存登記之房屋無權
    占有前揭土地，其原始起造人為被告戊○○○、癸○○、己○○、辛○○、壬○○、庚○○之被繼承人鄧德安及丙○○（另以裁定駁回）、被告甲○之母林留，
    林留過世後，由其子女鄧德安、丙○○、甲○共同繼承，嗣鄧德安於民國八十四
    年五月十六日死亡，由被告戊○○○、癸○○、己○○、辛○○、壬○○、庚○○共同繼承，屬無權占有，原告自得依民法第七百六十七條之規定聲明求為判決
    ：(一)被告應拆除坐落系爭四七二、五二四地號土地上門牌臺北縣三峽鎮○○街一
    四八巷四號之房屋，將其占有之土地返還予原告（面積以地政機關實測面積為準
    ）；(二)被告應給付原告相當租金之損害賠償（確實之金額以地政機關實測面積為
    準再予計算）；(三)陳明願供擔保，請准宣告假執行。
二、被告戊○○○、癸○○、己○○、辛○○、壬○○、庚○○則以系爭臺北縣三峽
    鎮○○街一四八巷四號房屋並非僅被告之被繼承人鄧德安，被告自無擅自拆除系
    爭建物之處分權能；又系爭土地整編前為臺北縣三峽鎮○○段八張小段七○、七
    ○之一地號，原告係於八十年二月十三日自其被繼承人李枋繼承而取得所有權，
    而被告之被繼承人鄧德安因與李枋有親誼關係，乃以給付每年地價稅作為租金之
    方式，向李枋承租系爭土地。原告因繼承取得土地後，對該租賃關係知之甚詳，
    曾於八十三年五月二十二日與鄧德安與被告辛○○簽訂協議書，同意將與建商合
    建後取得樓房之地面層贈與鄧德安及被告辛○○，並收取八十、八十一、八十二
    年之地價稅，足證被告確係基於租賃關係占有系爭土地，並非無權占有等語，資
    為抗辯。
三、本院依職權向臺北縣三峽鎮戶政事務所調閱丙○○、甲○之除戶戶籍謄本。
四、原告主張系爭臺北縣三峽鎮○○街一四八巷四號之未經保存登記建物無權占有原
    告所有之臺北縣三峽鎮○○段四七二、五二四地號土地，該未經保存登記建物為
    林留興建而原始取得所有權，林留過世後由其子女丙○○、甲○及鄧德安繼承為
    公同共有，嗣鄧德安於八十四年五月十六日死亡，由被告戊○○○、癸○○、己○○、辛○○、壬○○、庚○○共同繼承之事實，業據原告提出土地登記謄本影
    本二件、照片一幀、鄧德安繼承系統表一件、戶籍謄本一件為證，並為被告戊○○○、癸○○、己○○、辛○○、壬○○、庚○○所自認，自堪採信為真實。
五、按公同共有物之處分及其他權利之行使，除依公同關係所由規定之法律或契約另
    有規定外，應得公同共有人全體之同意，民法第八百二十八條定有明文。經查本
    件原告主張系爭坐落其所有臺北縣三峽鎮○○段四七二、五二四地號土地上之未
    經保存登記建物係林留興建而原始取得所有權，林留死亡後即應屬其全體繼承人
    公同共有，其全體繼承人除鄧德安外，尚有甲○、丙○○，業據兩造陳明在卷，
    應堪採信為真實。惟查林留之繼承人之一丙○○已於七十二年十二月三日死亡，
    業據本院依職權向臺北縣三峽鎮戶政事務所查明屬實，有除戶戶籍謄本一件附卷
    可憑，丙○○既已死亡，即屬無當事人能力，無為民事訴訟被告之能力，故系爭
    臺北縣三峽鎮○○街一四八巷四號之未經保存登記建物，應屬被告鄧碧蓮、癸○○、己○○、辛○○、壬○○、庚○○、甲○及丙○○之全體繼承人公同共有，
    惟公同共有人全體始有處分該建物之權利，乃原告提起本件訴訟，僅列部分公同
    共有人鄧碧蓮、癸○○、己○○、辛○○、壬○○、庚○○、甲○為被告，而未
    列丙○○之繼承人為被告，自難認被告鄧碧蓮、癸○○、己○○、辛○○、壬○○、庚○○、甲○有處分系爭未經保存登記建物之處分權能，本件訴訟之被告自
    屬當事人不適格，爰不經言詞辯論，逕為判決如主文所示。
六、本件原告之訴既經駁回，其假執行之聲請即失所附麗，應併予駁回。
七、結論：原告之訴為無理由，依民事訴訟法第二百四十九條第二項、第七十八條，
    判決如主文。
中　　　華　　　民　　　國　　九十一　　年　　　五　　　月　　 十三 　　日
                                臺灣板橋地方法院民事第一庭
~B法　　　官　周舒雁
右為正本係照原本作成
如對本判決上訴，須於判決送達後廿日內向本院提出上訴狀
中　　　華　　　民　　　國　　九十一　　年　　　五　　　月　　 十三 　　日
~B法院書記官　曹秋冬
